最高法院民事判決　　　　　　　　　　　　　　　九十一年度台上字第一二七一號
　　上　訴　人　甲○○
　　訴訟代理人　蘇昭德律師
　　被 上訴 人　台灣省合作金庫
　　法定代理人　李文雄
右當事人間第三人異議之訴事件，上訴人對於中華民國八十九年十月三日台灣高等法
院高雄分院第二審判決（八十九年度上字第一四三號），提起上訴，本院判決如左：
    主  文
上訴駁回。
第三審訴訟費用由上訴人負擔。
    理  由
按強制執行法第十五條所謂第三人就執行標的物有足以排除強制執行之權利者，係指
第三人就執行標的物有所有權、典權、留置權、質權存在情形之一者而言。本件原審
以：台灣高雄地方法院八十七年執字第一八三七四號強制執行事件執行標的物即坐落
高雄市○○區○○段一○九四號土地上建號三五○○號加強磚造鋼骨造鐵架石棉瓦廠
房、電氣室、宿舍、警衛室、守衛亭，面積共計九七一點七三平方公尺（下稱系爭建
物），未辦理所有權第一次登記。其中廠房部分，其外牆與該執行事件債務人千馬金
屬工業股份有限公司（下稱千馬公司）被查封之廠房之外牆相連，且均為混凝土結構
造，材質一致，在外觀上無從判斷有二棟廠房存在，此二棟廠房之門戶相通而無隔間
，內部屋頂鋼架相連，無從區別二棟廠房之界址，以現場此狀況為斟酌，二棟廠房在
結構上顯已成為一體而合併使用，在客觀上又無任何可資區別之標誌存在，系爭建物
廠房部分，不具有構造上及使用上之獨立性，自不得獨立為物權之客體，千馬公司原
有廠房之所有權範圍即因系爭廠房之併入而擴張。變電室部分，依現場圖及照片所示
，係與廠房緊接相鄰，結構上相互支撐，在性質上應屬廠房之一部分而為使用，不具
構造及使用上之獨立性，難認可獨立為物權之客體，仍應視同千馬公司廠房之一部分
；宿舍、警衛室及守衛亭部分，在結構上雖未與廠房結為一體而可認具有構造上之獨
立性，然該宿舍係併供辦公室使用，以廠房面積高達三四一七點八三平方公尺與宿舍
面積僅一四八點三五平方公尺，及位置並使用性質觀之，該宿舍顯未具使用上之獨立
性，而係常助廠房之效用。警衛室及守衛亭，係為防止原料遭竊而興建，其使用性質
上亦係為助廠房之效用，屬附屬物性質，其使用上與廠房成為一體；綜上論述，系爭
建物在法律上應為千馬公司所有。至稅捐機關課徵房屋稅之資料係為課稅之管理，所
認定之課稅範圍非即與現時狀況完全相符等詞，並說明證人翁安田、翁淵滿、歐金田
、廖三埔之證詞不能為有利於上訴人之論斷之理由，認上訴人以其係系爭建物所有人
為由，依強制執行法第十五條規定，請求撤銷上開執行事件對系爭建物之強制執行程
序，不應准許，因而維持第一審所為上訴人敗訴之判決，駁回其上訴，經核於法並無
違誤。上訴意旨，猶執前詞就原審取捨證據、認定事實及適用法律之職權行使，指摘
原判決為不當，求予廢棄，非有理由。
據上論結，本件上訴為無理由。依民事訴訟法第四百八十一條、第四百四十九條第一
項、第七十八條，判決如主文。
中      華      民      國    九十一    年      六      月    二十八    日
                              最高法院民事第六庭
                                  審判長法官  吳  正  一
                                        法官  劉  福  來
                                        法官  鄭  玉  山
                                        法官  黃  義  豐
                                        法官  徐  璧  湖
      右正本證明與原本無異
                                              書  記  官
中      華      民      國    九十一    年      七      月     十七     日
